臺灣橋頭地方法院民事判決
111年度旗簡字第107號
原      告  良京實業股份有限公司

法定代理人  平川秀一郎

訴訟代理人  吳政諺  
被      告  翁慶芳  

上列當事人間請求清償債務事件，經臺灣高雄地方法院移送前來
（111年度雄簡字第782號），本院於民國111年7月26日言詞辯論
終結，判決如下：
    主      文
被告應給付原告新臺幣肆拾壹萬柒仟參佰伍拾陸元，及其中新臺
幣參拾陸萬捌仟零貳拾壹元，自民國九十五年八月二十六日起至
清償日止，按如附表原告得請求利率欄所示之利率計算之利息，
及違約金新臺幣壹元。
原告其餘之訴駁回。
訴訟費用新臺幣肆仟陸佰參拾元，由被告負擔新臺幣肆仟伍佰伍
拾柒元，餘由原告負擔。
本判決關於原告勝訴部分得假執行。但被告如以新臺幣肆拾壹萬
柒仟參佰伍拾陸元為原告預供擔保後，免為假執行。
    事實及理由
一、被告經合法通知，未於言詞辯論期日到場，核無民事訴訟法
    第386條各款所列情形，爰依同法第436條第2項適用第385條
    第1項前段規定，依原告之聲請，由其一造辯論而為判決。
二、原告主張：被告前向訴外人慶豐商業銀行股份有限公司（下
    稱慶豐銀行）借款新臺幣（下同）400,000元，迄尚積欠424
    ,038元（含本金368,021元、利息49,335元、違約金6,682元
    ）及利息、違約金未清償，原告已受讓前揭債權，爰依消費
    借貸、債權讓與法律關係提起本訴。聲明：被告應給付原告
    424,038元，及其中368,021元，自民國95年8月26日起至清
    償日止，按週年利率百分之13.042計算之利息，及按上開利
    率百分之20計算之違約金。
三、被告經合法通知，未於言詞辯論期日到場，亦未提出書狀作
    何聲明或陳述。
四、本院得心證理由：
（一）原告主張業據提出貸款契約、交易明細、債權讓與證明書
      、債權讓與通知為證（雄院卷第11、13、17至23頁），被
      告經合法通知，未於言詞辯論期日到場，亦未提出書狀作
      何聲明或陳述以供本院斟酌，依民事訴訟法第436條第2項
      適用第280條第3項本文準用第1項本文規定，視同被告自
      認，堪信原告主張為真，是以，原告請求本金368,021元
      、利息49,335元部分，洵屬有據。
（二）按利息為使用本金之代價，利息之多寡應隨時間進展而有
      不同。當事人訂約當時，若約定按機動利率計算，即已考
      量將來利率走向而訂約，決定採取機動利率計算，實為契
      約本身之重要要素，亦為雙方當事人間公平基礎。縱然借
      款人因為違約而喪失期限利益，其意義只不過是必須現在
      立刻償還所有本金而已，但利息多寡仍然隨著時間演進而
      有所變動，本金若拖延一天給付，即有一天之利息發生，
      未來之利息既然因為時間未到而尚不發生，無法與本金同
      視，並認為亦已到期，故而仍應回歸契約約定，以機動利
      率計算利息。原告固請求自95年8月26日起至清償日止，
      按被告違約當時之週年利率百分之13.042計算利息，惟查
      ：
　１、兩造關於信用貸款利息之約定，係約定自94年5月16日起至
      同年8月16日止，按週年利率百分之3固定計息，並自同年
      8月17日起至清償日止，按慶豐銀行放款基準利率加碼百
      分之8.75計算，嗣後則隨慶豐銀行放款基準利率調整而調
      整，此有貸款契約可稽（雄院卷第11頁）。
　２、又貸款契約第9條固約定有該條所示情形時，被告即喪失期
      限利益，惟縱觀貸款契約，並無被告喪失期限利益時，同
      時使該契約利息計算方式由浮動利率計息變更為固定利率
      計息之約定，自無法認為被告喪失期限利益時，亦同時變
      更該契約約定之利息計算方式。
　３、揆諸前揭說明，本件利息之計算，自應依兩造約定之浮動
      利率計算，原告就自98年2月15日起至清償日止，請求逾
      兩造約定之週年利率計算之利息部分，洵屬無據。
（三）次按約定之違約金額過高者，法院得減至相當之數額，民
      法第252條定有明文。約定之違約金是否過高，應就債務
      人若能如期履行債務時，債權人可得享受之一切利益為衡
      量標準，且法院酌減違約金至相當之數額，關於是否相當
      ，須依一般客觀事實、社會經濟狀況及當事人所受損害情
      形，以為斟酌之標準，此不問違約金作用為懲罰性抑為損
      害賠償之預定，均有其適用。經查，原告除起訴請求被告
      清償本金、利息外，尚請求被告給付如訴之聲明所示之違
      約金。爰審酌慶豐銀行乃向國家申請特許得經營銀行業務
      後，方能合法與金融消費者即被告簽立現金卡消費契約，
      自應體認其既係基於國家特許而享有經濟利益，而有適度
      履行有利金融消費者之舉措以為衡平之社會責任，原告既
      為本件債權之繼受人，自亦應承受前揭社會責任。再者，
      利息之各期給付請求權，因五年間不行使而消滅，民法第
      126條定有明文，原告自當知悉此情，卻利用金融消費者
      即被告法律知識不足，致不知即時在本件訴訟中主張時效
      抗辯之情，仍請求被告給付一旦被告主張時效抗辯即可免
      給付義務之利息（即自95年8月26日起至起訴前5年即106
      年4月14日止之利息），顯未履行其對於金融消費者之社
      會責任。且此期間利息已達本金之百分之126.39（計算式
      ：週年利率百分之11.884Ｘ10年7月19日＝百分之126.39，
      小數點第二位以下四捨五入，下同），至少已足支付48.4
      5年之違約金（計算式：百分之126.39／（百分之13.042Ｘ
      百分之20）＝百分之126.39／百分之2.6084＝48.45年），故
      而，縱酌減原告請求之違約金，原告所受損害亦甚低。復
      參酌銀行法第47條之1第2項現金卡、信用卡循環利率不得
      超過週年利率百分之15之規定，暨民法第205條法定最高
      利率百分之16等情，本院認原告請求之違約金顯然過高，
      殊非公允，應將之酌減至1元，方為適當。
五、綜上所述，原告依消費借貸與債權讓與法律關係，請求如主
    文第一項所示，為有理由，應予准許，逾此範圍，即無理由
    ，應予駁回。
六、原告勝訴部分，係適用簡易程序所為被告敗訴之判決，應依
    民事訴訟法第389條第1項第3款規定，依職權宣告假執行。
    並依同法第392條第2項規定，依職權宣告被告如為原告預供
    擔保，免為假執行。
七、訴訟費用負擔之依據：民事訴訟法第79條。　
中　　華　　民　　國　　111 　年　　8 　　月　　8 　　日
          　　　　旗山簡易庭  法　　　官  呂明龍
以上正本係照原本作成。
如不服本判決，應於送達後20日內，向本院提出上訴狀並表明上
訴理由，如於本判決宣示後送達前提起上訴者，應於判決送達後
20日內補提上訴理由書（須附繕本）。　　　　　　　　　
中　　華　　民　　國　　111 　年　　8 　　月　　8 　　日
      　　　　　　　　　　　　書　記　官  陳秋燕